---
title: "Ökonometria2_Beszámoló"
author: "Fenyvesi András"
date: '2020 05 17 '
output: html_document
editor_options: 
  chunk_output_type: console
---

```{r setup, include=FALSE}
knitr::opts_chunk$set(echo = TRUE)
library(dplyr)
library(ggplot2)
library(AER)
library(stargazer)
library(plm)
library(lmtest)
library(multiwayvcov)
library(scales)

setwd('C:/Users/HP/Documents/00_RAJK/KURZUS_Ökonometria_II/Beszámoló/Code')

# A játékosok piaci értéke, metaadatai és teljesítmény statisztikái 4 szezonra
adat = read.csv('modeldf_final.csv', sep = ';', encoding = 'utf-8')

# Az összes játékoseladás-vétel adatai, kiszűrve a kölcsönadásokat
transferdata = read.csv('transferdata.csv', sep = ';', encodin = 'utf-8')


6596/4

```

# Dummy és számított változók létrehozása

```{r}
# adat %>% summary()

# A gólok, gólpasszok, pályáralépések és be/lecserélések arányszámai
adat <- adat %>%  mutate(
  playedpercent = (appearances / in_squad) * 100,
  minutespergoal = minutes_played / goals,
  minutesperassist = minutes_played / assists,
  subbedperplayed = ((sub_on + sub_off) / appearances)*100,
  core_player = ifelse(playedpercent >= 80,1,0),
  sub_player = ifelse(playedpercent < 80 & playedpercent >=50,1,0),
  res_player = ifelse(playedpercent < 50 ,1,0))


adat$core_player %>% sum()
adat$sub_player %>% sum()
adat$res_player %>% sum()


# A pályán betöltött szereplör dummy-jai
for(level in unique(adat$position)){
  adat[paste("position", level, sep = "_")] <- ifelse(adat$position == level, 1, 0)
}

# Az erősebb láb dummy-jai
for(level in unique(adat$foot)){
  adat[paste("foot", level, sep = "_")] <- ifelse(adat$foot == level, 1, 0)
}

# A szezon dummy-jai
for(level in unique(adat$season)){
  adat[paste("season", level, sep = "_")] <- ifelse(adat$season == level, 1, 0)
}

# Szezon dummy átnevezés a plm package miatt
adat <- adat %>% mutate(
  season_20 = ifelse(`season_19/20` == 1, 1, 0),
  season_19 = ifelse(`season_18/19` == 1, 1, 0),
  season_18 = ifelse(`season_17/18` == 1, 1, 0),
  season_17 = ifelse(`season_16/17` == 1, 1, 0),
)


```

# EDA

## A piaci érték és az átigazolási díjak

```{r, echo = FALSE, warning = FALSE}
ggplot(data = transferdata, aes(parsedvalue, parsedprice)) +
              geom_point(color = "blue", shape=19, size = 3, alpha = 0.5) +
              geom_abline(color = "black", size = 1) +
              xlab('Piaci érték az átigazolás pillanatában') +
              ylab('Átigazolási díj') +
              scale_x_continuous(labels = comma, breaks = c(25000000, 50000000, 75000000, 100000000, 125000000, 150000000, 175000000, 200000000)) + 
              scale_y_continuous(labels = comma, breaks = c(25000000, 50000000, 75000000, 100000000, 125000000, 150000000, 175000000, 200000000)) +
              geom_smooth(method='lm', se = FALSE, color = 'red', size = 1) +
              ggtitle('Játékosok átigazolási díja és piaci ára az átigazolás pillanatában') + 
              theme(axis.text=element_text(size=12),
                    axis.title=element_text(size=14,face='bold'),
                    plot.title=element_text(size=18, face = 'bold', hjust = 0.5))
```
Habár a piaci értékhez képest gyakrabban kelnek el magasabb áron a játékosok, mint alacsonyabb áron (ezt mutatja a fekete átlóvonalnál meredekebb piros regressziós egyenes is), a Transfermarkt piaci érték becslései a játékosok későbbi átigazolási díjait jól proxy-zzák.

## A piaci érték változásának megfigyelése

```{r, echo = FALSE, warning = FALSE}
data1920 <- adat %>% filter(`season_19/20` == 1)
data1819 <- adat %>% filter(`season_18/19` == 1)

ggplot(data = adat, aes(x = season, y =log_marketvalue)) + 
  geom_boxplot() +
  stat_summary(fun.y=mean, geom="point", shape=23, size=4) +
  xlab('Szezon') +
  ylab('Piaci érték logaritmusa') + 
  ggtitle('A piaci érték változása a megfigyelt időszakban') + 
  theme(axis.text=element_text(size=12),
        axis.title=element_text(size=14,face='bold'),
        plot.title=element_text(size=18, face = 'bold', hjust = 0.5))


plotdata <- data.frame(data1920$marketvalue, data1819$marketvalue)

ggplot(data = plotdata, aes(data1819.marketvalue, y=data1920.marketvalue)) +
                  geom_point(color = "blue", shape=19, size = 3, alpha = 0.5) +
                  geom_abline(color = "black", size = 1) +
                  xlab('Market Value in 2019') +
                  ylab('Market Value in 2020') +
                  scale_x_continuous(labels = comma, breaks = c(25000000, 50000000, 75000000, 100000000, 125000000, 150000000, 175000000, 200000000)) + 
                  scale_y_continuous(labels = comma, breaks = c(25000000, 50000000, 75000000, 100000000, 125000000, 150000000, 175000000, 200000000)) +
                  ggtitle('A játékosok 2019-es és 2020-as piaci értéke') + 
                  theme(axis.text=element_text(size=12, angle = 45),
                        axis.title=element_text(size=14,face='bold'),
                        plot.title=element_text(size=18, face = 'bold', hjust = 0.5))

```
 
<br> <br>
A fenti diagramokon láthatjuk, hogy a piaci értékek egy növekvő trend után 2019-ről 2020-ra ismét csökkentek. A 2020-as évben a bajnokságok leállása után szinte minden játékos piaci értéke alacsonyabb lett, mint az azt megelőző évben.
 
## Piaci érték és életkor
 
```{r, echo = FALSE, warning = FALSE}
data1920 <- adat %>% filter(`season_19/20` == 1)
data1819 <- adat %>% filter(`season_18/19` == 1)


ggplot() +
  geom_point(data = data1819, aes( x = age, y = marketvalue), size=3, shape=19, alpha = 0.5, color = 'blue') +
  geom_smooth(method='lm', se = FALSE) +
  xlab('Életkor') +
  ylab('Piaci érték') +
  scale_y_continuous(labels = comma) +
  ggtitle('A játékosok életkora és piaci értéke 2019-ben') +
  theme(axis.text=element_text(size=12),
        axis.title=element_text(size=14,face='bold'),
        plot.title=element_text(size=18, face = 'bold', hjust = 0.5))


ggplot(data = data1819, aes( x = age, y = log_marketvalue)) +
  geom_point(size=3, shape=19, alpha = 0.5, color = 'blue') +
  geom_smooth(method='lm', formula = (y ~ x + I(x^2)), se = FALSE, color = 'black', size = 2) +
  xlab('Életkor') +
  ylab('Piaci érték') +
  ggtitle('Életkor és a piaci érték logaritmusának összefüggése 2019-ben') +
  theme(axis.text=element_text(size=12),
        axis.title=element_text(size=14,face='bold'),
        plot.title=element_text(size=18, face = 'bold', hjust = 0.5))
```
 
 <br> <br>
 
 A fenti diagramokon láthatjuk, hogy a játékosok piaci értéke a 20-as éveik során növekszik, majd a 20-as évek végén, 30-as évek elejétől kezdve csökken.
 
 
 
## Életkori csoportokban bekövetkezett változások

```{r, echo = FALSE, warning = FALSE}
changes <- adat %>% select('season', 'age', 'marketvalue', 'prev_marketvalue', 'season_19/20', 'season_18/19') %>%
  filter( `season_19/20` == 1 | `season_18/19` == 1 ) %>%
  mutate( change = marketvalue - prev_marketvalue) %>% 
  group_by(season, age) %>% summarize_all(funs(mean))


ggplot(data = changes, aes(x = age, y = change, color = season)) +
  geom_point(size=3, shape=19, alpha = 1) + 
  xlab('Életkor') +
  ylab('Átlagos változás a piaci értékben') + 
  scale_y_continuous(labels = comma) +
  ggtitle('A különböző korcsoportok átlagos piaci értékének változása előző évhez képest') + 
  theme(axis.text=element_text(size=12),
        axis.title=element_text(size=14,face='bold'),
        plot.title=element_text(size=18, face = 'bold', hjust = 0.5))
```

## Pályára lépések és piaci érték

 
```{r, echo = FALSE, warning = FALSE}
ggplot(data = adat, aes( x = playedpercent, y = log_marketvalue)) +
  geom_point(size=3, shape=19, alpha = 0.5, color = 'blue') +
  geom_smooth(method='lm', formula = y ~ x + I(x^2), se = FALSE, color = 'black', size = 2) +
  xlab('Pályára lépések aránya a keretbe nevezések közül') +
  ylab('Piaci érték logaritmusa') +
  ggtitle('A játékosok pályáralépés-aránya és piaci értékük logaritmusa közötti összefüggés') + 
  theme(axis.text=element_text(size=12),
        axis.title=element_text(size=14,face='bold'),
        plot.title=element_text(size=18, face = 'bold', hjust = 0.5))
```


# OLS modellek

```{r}
# Modell az alapvető játékos metaadatokra
lm1 <- adat %>% lm(log_marketvalue ~ log_prev_marketvalue + age + I(age^2) + height_cm + foot_both + foot_right + position_Defender + position_Midfielder,                     data = .)

lm1 %>% summary()


# Modell a teljesítmény vizsgálatával
lm2 <- adat %>% lm(log_marketvalue ~
                     log_prev_marketvalue +
                     age + I(age^2) + height_cm + foot_both + foot_right + position_Defender + position_Midfielder +
                     appearances + goals + assists + pointspermatch + yellow + secondyellow + red + core_player + subbedperplayed, 
                   data = .)

lm2 %>% summary()

# Modell interakciós tagokkal a pozíciókra
lm3 <- adat %>% lm(log_marketvalue ~
                     log_prev_marketvalue +
                     age + I(age^2) + height_cm + foot_both + foot_right + position_Defender + position_Midfielder +
                     appearances + goals + assists + pointspermatch + yellow + secondyellow + red + core_player + subbedperplayed +
                     position_Forward * goals + position_Midfielder * assists, 
                   data = .)

lm3 %>% summary()


# Modell, amiben a season_19/20 is megjelenik
lm4 <- adat %>% lm(log_marketvalue ~
                     log_prev_marketvalue +
                     age + I(age^2) + height_cm + foot_both + foot_right + position_Defender + position_Midfielder +
                     appearances + goals + assists + pointspermatch + yellow + secondyellow + red + core_player + subbedperplayed +
                     position_Forward * goals + position_Midfielder * assists +
                     `season_19/20`, 
                   data = .)

lm4 %>% summary()

# Szűkített modell
lm5 <- adat %>% lm(log_marketvalue ~ log_prev_marketvalue + age + I(age^2) + playedpercent + I(playedpercent^2) + height_cm + position_Defender +
                     position_Midfielder + appearances + goals + assists + pointspermatch +
                    `season_19/20`, 
                   data = .)

lm5 %>% summary()

stargazer(lm1, lm2, lm3, lm4, type = "html")


```

# Pooled OLS modell

```{r}


pooled_ols_1 <- adat %>% plm(formula = log_marketvalue ~ log_prev_marketvalue + age + I(age^2) + playedpercent + I(playedpercent^2) +
                                       height_cm + position_Defender + position_Midfielder + appearances + goals + assists + pointspermatch +
                                       season_20,
                             data = .,
                             model="pooling",
                             index=c('name', 'season'))

pooled_ols_1 %>% summary()

# Korrigálja a sztenderd hibákat a klaszterek szerint

stargazer(coeftest(pooled_ols_1, vcov=vcovHC(pooled_ols_1, type="HC1", cluster='group')), type = 'html')

coeftest(pooled_ols_1, vcov=vcovHC(pooled_ols_1, type="HC1", cluster='time'))  

coeftest(pooled_ols_1, vcov=vcovDC(pooled_ols_1, type="HC1"))

?vcovHC
```

# FD Modell

```{r}
fd_model1 <- adat %>% filter(season_19 == 1 | season_20 == 1) %>%
                         plm(formula = log_marketvalue ~ log_prev_marketvalue + age + I(age^2) + playedpercent + I(playedpercent^2) +
                                       height_cm + position_Defender +
                                       position_Midfielder + position_Forward + appearances + goals + assists + pointspermatch + 
                              season_19,
                             data = .,
                             model="fd",
                             index=c('name', 'season'))

fd_model1 %>% summary()


```

# FE Modell
```{r}
fe_model1 <- adat %>% plm(formula = log_marketvalue ~ log_prev_marketvalue + age + I(age^2) + playedpercent + I(playedpercent^2) +
                                       height_cm + position_Defender +
                                       position_Midfielder + position_Forward + appearances + goals + assists + pointspermatch +
                                       season_20,
                             data = .,
                             model="within",
                             index=c('name', 'season'))

fe_model1 %>% summary()


stargazer(fd_model1, fe_model1, type = 'html')

```



